【裁判字號】    95,訴,1676
【裁判日期】    950830
【裁判案由】    清償借款
【裁判全文】
臺灣臺中地方法院民事判決  95年度訴字第1676號
原      告  國泰世華商業銀行股份有限公司
法定代理人  乙○○
訴訟代理人  甲○○
被      告  丁○○○
            丙○○○
兼上二人共同
法定代理人  戊○○
當事人間清償借款事件，本院於95年8月16日言詞辯論終結，判
決如下：
    主    文
被告應連帶給付原告新台幣伍拾貳萬肆仟肆佰伍拾玖元。
訴訟費用由被告連帶負擔。
    事實及理由
一、按訴狀送達後，原告不得將原訴變更或追加他訴。但擴張或
    減縮應受判決事項之聲明者，不在此限，民事訴訟法第255
    條第1項第3款定有明文。本件原告原請求被告應連帶給付新
    台幣 (下同)524,459 元及利息、違約金，嗣改請求連帶給
    付524,459元，核係減縮應受判決事項之聲明，依首揭規定
    ，自應准許之。
二、原告主張：被告戊○○為已故訴外人張簡順益之配偶，被告
    丁○○○、丙○○○為已故訴外人張簡順益之子，張簡順益
    於民國（下同）94年5月14日死亡後，由被告戊○○、丁○○○、丙○○○繼承其權利義務。按訴外人張簡志豪於94年
    2月1日，邀同張簡順益為連帶保證人，向原告借款新台幣（
    下同）56萬元，約定於自94年3月5日起至97年2月5日止分36
    期清償，並簽訂汽車貸款契約書，約定利息按年率19計算，
    並約定如有一期未付視為全部到期，且如有違約，其違約金
    自逾期日起算，如逾期清償在六個月以內者，按上開利率百
    分之十，超過六個月者，按上開利率百分之二十計付違約金
    。惟借款人張簡志豪上開借款，自94年5月5日起即未依約攤
    還本息，尚有本金524,459元未為清償，且依約已喪失期限
    利益。今被告戊○○、丁○○○、丙○○○為連帶保證人張
    簡順益之繼承人，依法繼承上開債務，對原告負清償責任，
    然被告三人亦未依約清償，經原告催討，尚有如主文所示之
    本金未付，對上開借款債務應負連帶清償之責，為此提起
    本件訴訟，並聲明：被告應連帶給付原告如主文所示金額。
    被告對於渠等為被繼承人張簡順益之繼承人且未辦理拋棄繼
    承不爭執，然以渠母子三人與張簡順益已分居多年，雖知悉
    張簡順益已死亡，然不瞭解張簡順益有系爭債務，且事發後
    亦曾找尋張簡志豪出面處理未果等語置辯。
三、得心證之理由：
（一）本件原告主張前述被告三人之被繼承人張簡順益擔任訴外
      人張簡志豪之連帶保證人，向原告借款成立汽車消費借貸
      契約，惟屆期未為清償之事實，有原告所提出之汽車貸款
      契約書一份、張簡志順戶籍謄本一份、繼承系統表一份在
      卷可參，被告對此亦不爭執，雖和張簡順益已分居多年，
      然既未辦理拋棄繼承，依法仍應繼承被繼承人張簡順益之
      系爭債務，被告所辯尚難為有利於被告之認定。
（二）按借用人應於約定期限內，返還與其所借用物種類、品質
      、數量相同之物。又稱保證者，謂當事人約定，一方於他
      方之債務人不履行債務時，由其代負履行責任之契約；再
      按保證債務，除契約另有訂定外，包含主債務之利息、違
      約金、損害賠償及其他從屬於主債務之負擔；末按連帶債
      務之債權人，得對於債務人中之一人，或數人，或其全體
      ，同時或先後請求全部或一部之給付，民法第478條前段
      、第739條、第740條及第273條第1項分別定有明文。另繼
      承人自繼承開始時，除本法另有規定外，承受被繼承人財
      產上之一切權利義務；繼承人對於被繼承人之債務負連帶
      責任民法第1148條前段、第1153條第1項，亦分別定有明
      文。本件被告戊○○、丁○○○、丙○○○之被繼承人張
      簡順益生前向擔任債務人張簡志豪之連帶保證人，因所擔
      保之汽車貸款未還，已如前述，是被告戊○○、丁○○○
      、丙○○○為張簡順益之繼承人，就上開連帶保證債務，
      應對原告負連帶清償責任。從而，原告依繼承法則、消費
      借貸契約之借用物返還請求權及連帶保證契約之法律關之
      法律關係，請求被告應連帶給付原告524,459元，為有理
      由，應予准許。
四、訴訟費用負擔之依據：民事訴訟法第85條第2項。
中    華    民    國    95    年    8    月    30    日
                  民事第三庭    法  官  林靜芬
正本係照原本作成。
如對本判決上訴，須於判決送達後20日內向本院提出上訴狀。
中    華    民    國    95    年    8    月    30    日
                                書記官


司法院資訊處製作；財團法人民間司法改革基金會備份。
